【裁判字號】    92,上訴,333
【裁判日期】    920717
【裁判案由】    違反著作權法等
【裁判全文】
臺灣高等法院刑事判決                            九十二年度上訴字第三三三號
    上  訴  人
    即自訴  人  己○○○股份有限公司
    代  表  人  丁○○
    自訴代理人  謝天仁律師
                朱俊雄律師
    被      告  庚○○○○信股份有限公司
    兼右代表人  甲○○
    被      告  丙○○
                戊○○原名虞.
                乙○○
    右五人共同
    選任辯護人  李世章律師
右上訴人因被告等違反著作權法等案件，不服臺灣臺北地方法院八十九年度自字第一
一二八號，中華民國九十一年十二月二十三日第一審判決（併辦案號：臺灣臺北地方
法院檢察署八十九年度偵字第一二九八三號、九十年度偵字第一九二號），提起上訴
，本院判決如左：
    主  文
上訴駁回。
    理  由
一、本件自訴意旨詳如後附之刑事自訴狀及刑事補充自訴理由狀（均影本）所載。
二、按犯罪事實應依證據認定之，無證據不得推定其犯罪事實，刑事訴訟法第一百五
    十四條定有明文。次按事實之認定，應憑證據，如未能發現相當證據，或證據不
    足以證明，自不能以推測或擬制之方法，為裁判基礎；又以被害人之陳述為認定
    犯罪之依據時，必其陳述並無瑕疵，且就其他方面調查，又與事實相符，始能認
    有證據能力，最高法院四十年台上字第八六號、六十一年台上字第三○九九號著
    有判例，可資參照。
三、本件被告甲○○於原審及本院審理中經合法傳喚，均未到庭應訊。訊據被告丙○○對於擔任被告庚○○○○信股份有限公司（簡稱數位聯合公司）總經理，負責
    國內公司業務之事實坦認在卷。訊據被告戊○○對於被告數位聯合公司有販售內
    含「非常傳真」之「火速上網」光碟片之事實亦坦承不諱。訊據被告乙○○對於
    在被告數位聯合公司擔任業務副總經理，負責業務推廣之事實亦供承不諱。惟被
    告等人均堅決否認有何違反著作權法及商標法規定之犯行。被告丙○○辯稱：被
    告數位聯合公司係自由財團法人資訊工業策進會（簡稱資策會）合法支付費用取
    得非常傳真系統所有權利，自有權利使用該軟體，數位聯合公司並未販售非常傳
    真系統，只有提供傳真服務等語。被告戊○○辯稱：非常傳真系統為資策會網路
    事業群委託資策會技術研究處開發，資策會網路事業群後來獨立成立一家公司，
    就是現在的數位聯合公司，軟體開發完成後，以作價的方式將所有權利移轉予數
    位聯合公司，當初委託資策會開發時，己○○○股份有限公司（簡稱慧訊公司）
    並未參與，亦不知資策會與慧訊公司先前是否有合約存在，數位聯合公司既已支
    付權利金，應有權使用系爭之軟體，數位聯合公司並無對外販售非常傳真系統，
    傳訊威龍與非常傳真其實係同一系統，慧訊公司將該軟體冠上該公司之名字，數
    位聯合公司取得的軟體既屬合法，自未侵害自訴人公司之著作財產權及商標專用
    權等語。被告乙○○則辯稱：伊自八十八年一月一日起在數位聯合公司任職，於
    九十年一月離職，僅負責產品銷售之業務，當時販售的軟體產品有數十種，非常
    傳真系統之開發過程及其著作權歸屬，伊不清楚，該軟體本身沒有販售，是公司
    生產之光碟片其中一個免費贈送的軟體等語。
四、本件上訴人即自訴人慧訊公司認被告甲○○、丙○○、戊○○及乙○○涉有前開
    違反著作權法第九十一條第二項之意圖銷售而擅自以重製之方法侵害他人之著作
    財產權及違反商標法規定之犯行，被告數位聯合公司應依著作權法第一百零一條
    第一項之規定科處罰金，無非係以自訴人代表人丁○○之指訴，並提出資策會與
    瑞傳科技有限公司（簡稱瑞傳公司）數據＼傳真＼語音卡軟體工具合作開發合約
    、合作開發工作計畫書、數據＼傳真＼語音卡軟體工具合作開發合約（附約協議
    ）、概括承受通知、資策會暨慧訊公司傳訊威龍網際傳真服務合作推廣銷售契約
    、資策會台北成功郵局第四三七號存證信函、收據、火速上網包裝封面、傳訊威
    龍軟體與非常傳真軟體程式執行碼比對資料、視窗比對資料、傳訊威龍單機版軟
    體執行檔技術資訊資料、火速上網非常傳真介面影本、商標註冊證、資策會中華
    民國（下同）八十五年五月十日函、傳訊威龍網際網路版與單機版執行模組比較
    表、傳訊威龍網際網路版產品研發技術文件、傳訊威龍封面、自訴人八十五年二
    月十六日通知函、八十五年九月八日報紙影本、自訴人八十五年四月十日函、自
    訴人台北四十四支局第一○六○號存證信函、自訴人台北體育場郵局台北八十一
    支局第一○五號存證信函、資策會台北四十四支局第二○九號存證信函、自訴人
    台北體育場郵局第八十一支局第四三三號存證信函、自訴人台北八十一支局第二
    六三二號存證信函、資策會台北四十四支局第○一二八一號存證信函、自訴人台
    北八十一支局第一六○八號存證信函、簽呈暨火速上網光碟組等件為主要論據，
    並具體指出被告對外行銷之「火速上網」網際網路版光碟中「非常傳真」軟體，
    侵害自訴人公司之「傳訊威龍」網際網路版傳真軟體電腦程式著作，被告上開電
    腦軟體內並有自訴人公司向中央標準局註冊取得「COMWAVE及圖」之商標以及自
    訴人公司設計之龍形圖案（商標及龍形圖案八十九年度偵字第一二九八三號偵查
    卷第一一一頁、第一一二頁）。
五、本院查，被告數位公司在市場上推出之「火速上網」網際網路版光碟中「非常傳
    真」軟體，與自訴人公司主張其著作權遭受侵害之「傳訊威龍」網際網路版電腦
    程式著作，確有諸多相同之處。又「火速上網」網際網路版光碟中「非常傳真」
    軟體上並有自訴人公司註冊之「COMWAVE 及圖」之商標以及自訴人設計之龍形圖
    案，有自訴人提出之被告公司在市場上推出之「火速上網」光碟組、收據影本、
    「傳訊威龍」與火速上網中之非常傳真程式執行碼比對表、「傳訊威龍」與火速
    上網中非常傳真視窗比對表、中華民國商標註冊證、龍形圖案各一份在卷可按（
    八十九年度偵字第一二九八三號卷第四○頁至第一○○頁、第一一一頁、第一一
    二頁），上開證據資料並為被告丙○○、戊○○、乙○○所不爭。又瑞傳公司於
    八十三年三月一日與資策會確曾簽訂數據＼傳真＼語音卡軟體工具合作開發合約
    合作開發「數據＼傳真＼語音卡軟體工具」產品，雙方約定為該產品之共同著作
    人，並約定瑞傳公司及資策會共有該產品之智慧財產權，嗣於八十四年十一月間
    瑞傳公司再將該二份契約上之權利義務由自訴人概括承受，此除據自訴人代表人
    丁○○及自訴代理人謝天仁律師陳明在卷外，並經證人即資策會科技法律中心人
    員陳益智結證在卷（參原審卷第二宗第三五頁、第三六頁），並有資策會瑞傳公
    司數據＼傳真＼語音卡軟體工具合作開發合約、合作開發工作計畫書及數據＼傳
    真＼語音卡軟體工具合作開發合約（附約協議）暨概括承受通知等在卷可考（參
    原審卷第一宗第二四八頁至第二五八頁）。又「數據＼傳真＼語音卡軟體工具」
    確即所謂傳訊威龍單機版，此經自訴人代表人及自訴代理人指訴在卷，又有自訴
    人八十五年二月十六日函在卷可參，復經原審調閱原審九十年度聲字第二○一一
    號民事聲請事件卷宗全卷（含該案所保全之藍色資料夾）審認無訛，參之資策會
    九十一年十一月二十九日以（九一）資法字第○○二四五三號函檢附之該會八十
    三年十一月二十五日函文、瑞傳公司八十四年十一月二日函、自訴人一九九五年
    （即民國八十四年）十一月十四日函、資策會八十四年十二月三十日（八四）資
    技字第○○二八六四號函等資料，均認有所謂傳訊威龍單機版無訛，證人即任職
    於資策會科技法律中心之陳益智結於原審證詞證稱：「確實八十三年三月一日資
    策會有與瑞傳科技公司合作開發軟體過，軟體名稱是『數據傳真語音卡軟體工具
    』」、「（問：這套軟體工具與網際網路傳真軟體、傳訊威龍軟體，這三者有何
    關係？）就這些資料顯示，資策會網路事業群也就是後來的數位聯合公司有於八
    十五年十月三十日委託資策會原來的技研處開發『網際傳真』這個系統，但是當
    時並不是叫做網際網路傳真，也不是叫做傳訊威龍」、「（問：該三套軟體是否
    相同的軟體？）傳訊威龍確實是資策會註冊的商標，資策會與慧訊公司有簽訂授
    權使用的契約，但是這個契約裡面，並沒有約定慧訊公司必須使用在什麼樣的軟
    體上面。所以慧訊公司可以使用在任何軟體裡面」等語（見參原審九十一年十一
    月六日訊問筆錄）。是本件被告是否應負刑事責任，應首先審究被告就其「火速
    上網」網際網路版光碟中「非常傳真」軟體有無合法權源。
六、經查：（一）、被告數位聯合公司之前身，原為資策會所屬網路事業群，嗣於八
    十七年七月一日向經濟部設立登記，由資策會分割獨立出來，營業項目包括：第
    二類電信事業、租賃業、資訊軟體零售業、事務性機器設備零售業、事務性機器
    、電子資訊供應服務業、企業經營管理顧問業，為自訴人所是認，並有被告數位
    公司登記資料在卷可參（參原審卷一第二○頁、第二一頁）；（二）、被告數位
    聯合公司在尚未自資策會獨立出來之前即網路事業群時代，即曾由被告即網路事
    業群代表人丙○○與同屬資策會下屬單位之技研處代表人簽立「委託網際傳真系
    統開發與維護備忘錄」，記載：「技研處「傳訊威龍」為提供SEEDNET 網路事業
    群而研發開發之「網際傳真」，該系統所涵蓋範圍包括E-MAIL TOFAX與 FAX TO
    FAX VIA INTERNET兩部分。為有效執行此一專案，SEEDNET 將以專案方式委託技
    研處開發，時間為八十五年七月一日至八十六年六月三十日，有關開發經費，共
    計新台幣四百萬元整，該部分由（資策）會內轉帳方式支出。而維護之後續經費
    ，於民國八十六年六月三十日前另議之。詳細內容請參考協議書」，業經證人即
    當時簽備忘錄之代表人王建敏於本院結證屬實，並有該備忘錄、網際傳真系統委
    託開發協議、資策會費用收入內部轉帳表、技研處發予網路事業群之函文在卷可
    按（參本院卷第一宗第一四四頁至第一五○頁）。上開傳真系統開發完成後，著
    作權本歸屬於資策會，惟因該部分開發費用由網路事業群支付，如前所述，網路
    事業群獨立成立數位聯合公司後，該系統即作價四百萬元移轉予被告數位聯合公
    司，不僅經證人王建敏於本院證稱：「（問：傳訊威龍網際網路版傳真軟體，自
    訴人主張是他的，是否聽過這個軟體？）聽過，以前在技研處的時候，花了相當
    多的時間去開發這個軟體。這個軟體是由技研處的工程師開發，最早是先開發單
    機版，後來因為有一個網路事業群的單位，就是後來的數位聯合公司，所以他們
    從那個時候開始，管理、財務都是切開來計算，跟資策會做區○○○○○路事業
    群做的是跟網路服務有關的，當時他們看中資策會技研處的一個小組，有開發傳
    真軟體的技術經驗跟能力，所以委託技術研究處來開發網路版的傳真軟體。網路
    事業群花了四百萬，委託技研處開發這個軟體」、「數位聯合是委託我們開發，
    開發完成後交給數位聯合，之後連我們開發的團隊，也到數位聯合公司去，繼續
    開發跟維護這個軟體，至於他們推廣是用什麼名稱，我就沒有太大的注意」、「
    （問：軟體在設計之初，為何會有龍形圖案及慧訊公司的商標圖樣？）這個案子
    ，我監督的時候，八十三年就有單機版，當時資策會跟慧訊公司有簽一個智財權
    共有及雙方都可以去賣、去推廣的合約。應該都是雙方同意的情形下使用。圖案
    跟商標可能是那個時候放進去，細節我不是那麼清楚」、「（問：資策會後來是
    否跟數位聯合簽一個契約，將軟體再移轉？）數位聯合從資策會獨立出來後，數
    位聯合在資策會使用到有關的軟體，就透過一個法律的處理，全部移轉給數位聯
    合公司。但這個過程，我並沒有參與，我們當時在資策會的人，都知道這件事情
    」等語（參本院卷第一宗第一八九頁、第一九○頁）可資佐證，並有被告數位聯
    合公司與資策會簽訂之種子網路業務移轉合約書、SEEDNET 網路有形及無形資產
    買賣合約書、財產時值鑑價報告（參本院卷第一宗第一五一頁至第一六八頁）、
    資策會八十九年七月十日（八九）資企字第００一二八八號函（參原審卷第二宗
    第二二三頁）在卷可按，觀諸上開SEEDNET 網路有形及無形資產買賣合約書已明
    白載明：「乙方（指數位聯合公司）向甲方（指資策會）購買甲方經營 SEEDNET
    網路之有形及無形資產，甲方同意出售」、「雙方同意參考中華徵信所之鑑價報
    告，訂定買賣價金為新台幣五億八千六百九十二萬二千元整」等語（參本院卷第
    一宗第一五五頁），另中華徵信所之鑑價報告則載明：「電腦軟體範圍包括網際
    傳真」（參本院卷第一宗第一六二頁），另上開資策會函明白指出：網際傳真系
    統，係屬原有種子網路業務電腦軟體之一部分，依據種子網路業務移轉合約書，
    隨同其他相關資產一併移轉至數位聯合公司等語（參本院卷第一宗第一六九頁）
    。另參諸證人即任職於資策會科技法律中心之陳益智結於原審證詞證稱：「〔問
    ：（提示八十九年七月十日資策會函文）該函文所稱「有形資產、無形資產都已
    經移轉到貴公司」是何意思？〕最主要的意思就是說網際傳真系統是隨同其他的
    無形資產移轉給數位聯合公司了」、「〔問：技研處有寫一個函給網路事業群程
    總經理嘉君，主旨為傳訊威龍INTERNET FAX系統移交網路事業群（SEEDNET ），
    這函你是否有看過？（提示）〕有。這個函的日期是八十五年十月三十日」、「
    （問：該函說明欄是否有該系統的所有權為網路事業群所擁有，是否有這些字樣
    ？）有」、「從我們的資料，可以看得出來，該軟體系統的開發時程是於八十五
    年七月一日就已經開始了，於八十五年九月就已經有視窗九五的測試。而且就資
    策會的習慣，簽約都是在付錢的時候，所以我們裡面的內部兩個單位，於同一日
    委託及移交，並沒有值得懷疑的地方」、「（問：該函文裡面，說明欄裡面有說
    系統的所有權是網路事業群所擁有，為何當時不寫著作權？）當時因為網路事業
    群還是資策會裡面的一個單位，所以會這樣寫，只是要表示將這個系統交付給網
    路事業群來使用，在網路事業群出去獨立成為數位聯合公司以後，這個系統就一
    併轉讓給數位聯合公司」、「（問：網際傳真系統你們是否有找到修改研發的過
    程文件？）我們依照慧訊公司所委託的律師寄給我們的資料裡面所附的網際傳真
    系統開發及維護備忘錄，裡面所提到的開發項目、系統規格、開發時程，及參與
    的人員及資策會的內部付款會計紀錄，我們認為網際傳真的著作權屬於資策會所
    有。依照我們目前手上的資料，目前沒有找到網際傳真系統程式開發過程的資料
    ，我們只有付款的紀錄」、「（問：資策會是否有資策會與瑞傳公司合作開發的
    軟體？）有，我們的軟體名稱就叫做數據傳真語音卡軟體工具。我們並沒有將該
    軟體與網際傳真系統的執行碼及程式碼比對過」、「我們與瑞傳公司只有合作開
    發過一個軟體，至於該軟體是否有經過修改，我並不清楚」、「資策會的網路事
    業群於成立數位聯合公司的時候，有與資策會簽立資產的買賣契約書，這契約書
    有個附件是委託中華徵信所所作的鑑價報告，軟體這項裡面有個項目是開發網際
    傳真軟體的費用，所以我們認為既然網際傳真是無形資產的買賣，其著作權已經
    讓與了數位聯合公司，應該隨同其他的無形資產讓與了數位聯合公司」、「（問
    ：該軟體既然已經移轉給數位聯合公司，是否數位聯合公司可以對該軟體為開發
    、生產、販賣？）既然著作權已經移轉給該公司了，該公司基於權利人的地位，
    當然可以對該軟體為開發、設計、生產、販賣等行為」（參原審九十一年十一月
    六日訊問筆錄）等語在卷，堪認被告數位聯合公司取得系爭電腦程式軟體，使用
    在「火速上網」網際網路版光碟中「非常傳真」上，確有相當依據信其為透過正
    當程序取得；（三）、自訴人代表人丁○○於網路事業群委託技研處簽訂上開「
    網際傳真系統」委託開發協議時任職於資策會之技研處，並擔任該協議技研處方
    面之聯絡人，其本身在該協議之工作時程與人力分配上亦參與大部分之開發工作
    ，嗣丁○○於八十六年八月由技研處轉調至資策會推廣服務處，並於八十七年三
    月間轉調至資策會網路事業群，嗣網路事業群由資策會獨立出來成立數位聯合公
    司，丁○○亦曾任職於數位聯合公司，迨至八十八年二月始自數位聯合公司離職
    ，為自訴人之代表人丁○○所是認，並有委託開發協議在卷可按（參本院卷第一
    宗第一四六頁、第一四七頁、第一四八頁），本院質之自訴人代表人丁○○亦陳
    稱：「（問：開發協議書所指的網際傳真系統的軟體開發是否包括了你今天要告
    的軟體？）對，包括」、「（問：你今天告的軟體裡面，是否含有，自訴人公司
    的的龍形圖樣及商標？）是的」、「（問：網際傳真系統軟體，當初在設計的時
    候，是否就將自訴人公司的商標及龍形圖樣放進去？）軟體在一開始開發的時候
    ，就約定要將自訴人公司的商標及龍形圖樣擺進去」、「（問：你有參與開發這
    個軟體的成員之一？）是的」等語（參本院卷第一宗一三四頁），自訴人公司之
    商標圖樣以及龍形圖案既於上開「網際傳真系統」委託開發之時，即放入傳真系
    統軟體之中，被告數位聯合公司嗣後由資策會承受，並加以重製散布，並無任何
    侵害他人著作權、商標權之主觀犯意；（四）、自訴人公司雖提出資策會所出具
    之台北成功郵局第四三七號存證信函，載明：「有關民國八十三年三月一日瑞傳
    公司與本會簽訂共同開發數據＼傳真＼語音卡軟體工具之合約之產品，本會未曾
    將該產品之著作權轉讓或授權予第三人」等語（參八十九年度偵字第一二九八三
    號卷第三七頁、第三八頁），證明該傳訊威龍網際網路版並無轉讓或授權第三人
    使用等情。惟觀諸上開資策會之存證信函內容，參諸被告數位聯合公司之前身為
    資策會所屬之一單位即網路事業群，並由資策會獨立出來，該存證信函所指第三
    人，是否指被告數位聯合公司以外之第三人，尚值爭議。況資策會又兩度直接函
    覆被告數位聯合公司關於網路傳真系統已經移轉至數位聯合公司，其中軟體資產
    之移轉包括著作權等情（參資策會八十九年七月十日（八九）資企字第００一二
    八八號、九十年十月二日（九○）資法字第○○一六一○號函附於原審卷第二宗
    第二二三頁、第二四二頁），是資策會前開存證信函不得為不利於被告認定之直
    接證據。又自訴人公司於原審提出之該公司八十五年四月十日函文：雖稱傳訊威
    龍畫面智慧財產及著作權由尹秀明設計完成，尹秀明並同意將此畫面之智慧財產
    權及著作權歸屬於自訴人所有等語（參原審卷第一宗第一八三頁），雖能證明自
    訴人公司相關著作權之取得，惟不能證明被告等人有何侵害其智慧財產權或著作
    權之主觀犯意；（五）、自訴人公司雖提出證人許榮昌、唐智德為證，證明是自
    訴人公司依傳訊威龍單機版改成網際網路版，該兩名證人於原審亦確出庭作證。
    惟被告數位聯合公司對外行銷之「火速上網」網際網路版光碟中「非常傳真」軟
    體之取得過程，既經由契約方式自資策會承受，主觀上即無任何違法可言，證人
    許榮昌、唐智德之證詞，實與本件自訴內容無直接關係，而非認定被告犯罪之直
    接證據。況證人許榮昌為自訴人慧訊公司之股東，業據證人許榮昌供陳在卷，並
    有慧訊公司變更登記事項卡在卷可查（本院卷第一宗第一七八頁），證人唐智德
    於離開資策會後，亦曾任職於自訴人慧訊公司，為證人唐智德供認明白（參原審
    卷第二宗第二三頁）上開二證人所為證言有偏頗之虞，不足盡信。
六、綜上所述，被告數位聯合公司「火速上網」光碟片內之「非常傳真」之電腦軟體
    ，既經由正當之契約方式取得，則自訴人指訴被告甲○○、丙○○、虞珊民及乙○○涉有違反著作權法及商標法，被告數位聯合公司並應依著作權法之規定科處
    罰金云云，顯不足採。此外，本院復查無其他積極證據足資證明前揭被告等人確
    有自訴人指摘之犯行，應認本件不能證明被告犯罪。原審本於同上見解，以不能
    證明被告犯罪，而為無罪判決之諭知，核無不合。上訴人即自訴人公司仍執陳詞
    ，指摘原判決不當，揆之首揭說明，其上訴為無理由，應予駁回。
七、本件被告數位聯合公司兼代表人甲○○於審判期日經合法傳喚，無正當理由不到
    庭，爰不待渠陳述，逕行判決。
據上論斷，應依刑事訴訟法第三百六十八條、第三百七十一條，判決如主文。
中      華      民      國    九十二    年      七      月     十七     日
                              臺灣高等法院刑事第二十庭
                                  審判長法  官  葉  麗  霞
                                        法  官  李  春  地
                                        法  官  鄧  振  球
右正本證明與原本無異。
如不服本判決，應於收受送達後十日內向本院提出上訴書狀，其未敘述上訴之理由者
並得於提起上訴後十日內向本院補提理由書（均須按他造當事人之人數附繕本）。
                                        書記官  洪  秋  帆
中      華      民      國    九十二    年      七      月    二十一    日


司法院資訊處製作；財團法人民間司法改革基金會備份。
